臺灣高等法院臺中分院刑事判決　　　　95年度上易字第1342號
上　訴　人
即　自訴人　　甲○○
自訴代理人　　陳明發　律師
被　　　告　　丁○○
選任辯護人　　宋永祥　律師
選任辯護人　　盧昱成　律師
上列上訴人因被告詐欺等案件，不服臺灣臺中地方法院94年度自
字第80號，中華民國95年8月30日第一審判決，提起上訴，本院
判決如下：
      主  文
上訴駁回。
      理  由
一、本案經本院審理結果，認第一審判決被告無罪，認事用法均
    無不當，應予維持，並引用第一審判決書記載之證據，理由
    除後述外亦引用之（均如附件）。
二、上訴人即自訴人以伊與太雲公司簽訂房地預定買賣契約書時
    太雲公司之房屋尚未開工，原審據陳福來之證述認被告所出
    售之預售屋並非無法實現之物與事實不符，依合建契約所載
    太雲公司於八十六年九月二十二日之前已向台灣中小企業銀
    行借了十二億二千六百多萬元，卻只能將工地五樓大樓分別
    蓋到三、四樓或更低之樓層，而與春池公司簽訂合建契約，
    可見被告當時根本無力興建天地人間工地大樓，竟乃向自訴
    人稱願以天地人間工地之房地與自訴人換地，自屬詐欺，又
    依太雲建設與春池公司訂立之合建契約第四條第一項第四款
    及第七條第二項之規定，被告原應指示太雲公司承辦人員通
    知自訴人換約，被告竟未指示、通知，嗣又將天地人間建案
    之土地及建物讓與春池公司，致自訴人所買受之九戶房地及
    車位，於八十七年六月十九日為春池公司完成所有權登記再
    分別出售與董三元等人，被告代表太雲公司與春池公司在簽
    訂合建契約及讓渡協議書時仍將出售予自訴人之房地視為己
    有，將該四千一百三十三萬九百四十八元之價金，包括其自
    春池公司取得之十六億三千八百二十八萬元價款裡面，據為
    己有，被告以一連串之詐欺獲利四千一百三十三萬零九百四
    十八元，此與單純之一屋兩賣顯不相同，依春池公司開立之
    同意書可知太雲公司就Ｃ６－７Ｆ乙戶房屋繼續繳納未完款
    項，且被告有通知其他承購戶完成換約手績 (見黃聰田出具
    之證明書)，益徵被告有詐欺之犯意等為由上訴。訊據被告
    丁○○堅決否認犯本件犯行，經查依自訴人所提房屋土地
    買賣契約書第五條明定，本房屋建築工程由乙方 (即太雲建
    設)負責自八十四年五月三十日前申報開工之日起一千一百
    個日曆天內完工，完工日期以主管建築機關核發使用執照之
    日期認定之，惟最後完工期限為八十七年五月三十一日，另
    依太雲公司與春池公司八十六年九月二十二日所定之合建契
    約所載天地人間建案預售屋營建之情況，並無於與自訴人簽
    訂房地預定買賣契約書時房屋尚未開工之情事，自訴人就此
    亦未能提出證據供調查證明，又自訴人從事建屋販售等不動
    產買賣多年，對於以大坑持分之土地與被告經營之太雲公司
    營建之天地人間預售屋交換，究竟有無利潤，自經其專業判
    斷，而建商以營建預售屋之土地及建物向銀行辦理融資貸款
    ，係建築常態，況系爭天地人間建案之土地及建物有向台灣
    中小企業銀行辦理融資貸款設定抵押權係得查知之事實，被
    告豈能推諉不知，自訴人所提證據並未能證明被告以詐術使
    自訴人陷於錯誤而以大坑土地之持分與被告經營之太雲公司
    營建之天地人間預售屋交換，被告堅稱因天地人間預售屋
    之銷售情形不佳，於八十六年五月間許太雲公司資金調度發
    生困難，發生財務危機，為確保承購戶之權益及避免損失之
    擴大，經全體股東同意，乃於八十六年九月二十二日與春池
    公司簽立合建契約書，惟仍無法解困，不得已再經全體股東
    同意，於八十七年十月二十九日與春池公司簽立讓渡協議書
    ，將天地人間預售屋讓與春池公司。證人即當時太雲公司總
    經理陳福來於原審結證：因天地人間預售屋賣的不理想，八
    十六年四、五月許公司資金方面出現問題，才在八十六年九
    月二十二日與春池公司簽合建契約前三個月左右放出消息找
    人合建，但沒有其他公司來接洽，合建後一年內房屋還是賣
    的不好，合建後一年內房屋還是賣的不好，合建契約有約定
    我們要還對方保證金，還有一些代付費用，公司沒有錢還給
    春池公司，所以討論解決方法才會產生讓渡協議，天地人間
    建案股東投資的錢幾乎都沒有回收等語。自訴人且未能提出
    證據證明太雲公司將天地人間預售屋讓與春池公司係被告一
    人之決定及被告有因此獲利。自訴人所舉之證人乙○○、
    丙○○雖於本院證述：被告以太雲建設在崇德路要蓋的人間
    工地的廣告、房子的結構圖，找我們互換大坑的土地，太雲
    工地的房子後來轉手給第三人春池建設，我們事後才知道等
    語，然證人乙○○並不否認當時與被告同一辦公室，有聽同
    事說被告在談要轉讓之事，其本身持分換算之金額亦達二千
    多萬元，其與證人丙○○與被告間均有債權債務關，迄今均
    未對被告提出詐欺告訴，況縱認被告未告知自訴人換約，依
    太雲公司與春池公司所訂之合建契約及讓渡協議書所載，自
    訴人因未換約所生之糾葛本應由太雲公司解決，春池公司亦
    得自四、五期保證金中扣除，太雲公司與春池公司訂立合建
    契約 (八十六年九月)及讓渡協議書 (八十七年十月二十九
    日)距太雲公司與自訴人訂立同意書 (八十五年八月)及房屋
    土地買賣契約書 (八十五年十一月)，相距甚久，殊難以被
    告未告知換約擅自將太雲公司與自訴人交換之天地人間預售
    屋再轉讓春田公司即認被告自始有詐欺自訴人之犯意，而自
    訴人換地取得之預售屋自始未辦理移轉登記，被告因太雲公
    司週轉產生問題而將天上人間建案之房地讓與春池公司，與
    侵占之構成要件亦不合，至自訴人所提出之八十八年十二月
    二十九日春池公司所立之同意書及黃聰田出具之證明書均未
    能證明被告於太雲公司與自訴人訂立同意書及房屋土地買賣
    契約書時即有詐欺之意圖。綜上所述，自訴人上訴並無理由
    ，應予駁回。
三、據上論斷，應依刑事訴訟法第三百七十三條、第三百六十八
    條，判決如主文。
中　　華　　民　　國　　96　　年　　4 　　月　　12　　日
            刑事第九庭    審判長法　官　陳　筱　珮
                                法　官  余　仕　明
                                法　官  康　應　龍
上列正本證明與原本無異。
不得上訴。
                                書記官　姚　錫　鈞
中　　華　　民　　國　　96　　年　　4 　　月　　13　　日
